【裁判字號】    99,交聲,2930
【裁判日期】    991116
【裁判案由】    聲明異議
【裁判全文】
臺灣高雄地方法院刑事判決            99年度交聲字第2930號
原處分機關  交通部公路總局高雄區監理所
代  表  人  劉育麟
異  議  人
即受處分人  甲○○
上列異議人因違反道路交通管理處罰條例案件，對於交通部公路
總局高雄區監理所於民國99年10月18日所為之處分（高監自裁字
第裁80-1S0000000號）聲明異議，本院裁定如下：
    主  文
異議駁回。
    理  由
一、異議意旨略以：異議人即受處分人甲○○所有之車牌號碼18
    83-ZQ 自用一般小客車於民國99年5 月30日21時30分許，行
    經臺南市○○街前，因駕駛人在道路收費停車處所停車經催
    繳不依規定繳費之違規情事，經警舉發，嗣由交通部公路總
    局高雄區○○○○道路交通管理處罰條例第56條第2 項規定
    ，裁處罰鍰新臺幣（下同）300 元。茲異議人就上開交通違
    規之事實並不爭執，然因異議人當時沒有實際居住戶籍地而
    經寄存於永安郵局，異議人未接到交通罰單遭致加倍罰鍰，
    爰依法聲明異議請求撤銷原處分。
二、按逕行舉發者，應按已查明之資料填註車牌號碼、車輛種類
    、車主姓名或地址，並於通知單上方空白處加註逕行舉發之
    文字後，由舉發機關送達被通知人；違反道路交通管理處罰
    條例行為之處罰，處罰機關於裁決前，應給予違規行為人陳
    述之機會；違反道路交通管理事件行為人，未依規定自動繳
    納罰鍰，或未依規定到案聽候裁決，處罰機關應依基準表於
    通知單送達且逾越應到案期限60日之3 個月內，逕行裁決之
    ，96年11月1 日修正施行之違反道路交通管理事件統一裁罰
    基準及處理細則第11條第1 項第4 款、第40條前段、第44條
    第1 項分別定有明文。又處理違反道路交通管理事件，有關
    文書送達之程式，依行政程序法之規定，違反道路交通管理
    事件統一裁罰基準及處理細則第5 條亦有規定。準此，逕行
    舉發案件，應由舉發機關依行政程序法之規定，將舉發通知
    單合法送達，使受通知人得於規定期間內陳述意見或自動繳
    納罰鍰或到案聽候裁決，而關於文書送達之程式，依行政程
    序法第74條規定「送達，不能依前2 條規定為之者，得將文
    書寄存送達地之地方自治或警察機關，並作送達通知書兩份
    ，1 份黏貼於應受送達人住居所、事務所、營業所或其就業
    處所門首，另1 份交由鄰居轉交或置於該送達處所信箱或其
    他適當位置，以為送達。前項情形，由郵政機關為送達者，
    得將文書寄存於送達地之郵政機關。寄存機關自收受寄存文
    書之日起，應保存3 個月。」；第按汽車駕駛人在道路收費
    停車處所停車，未依規定繳費，主管機關應書面通知駕駛人
    於7 日內補繳，並收取必要之工本費用，逾期再不繳納，處
    300 元罰鍰，道路交通管理處罰條例第56條第2 項定有明文
    。又按汽車所有人名稱、地址如有變更，均應向公路監理機
    關辦理登記，道路交通安全規則第23條定有明文。
三、本件異議人所有上開車牌號碼1883-ZQ 之自用一般小客車於
    99年5 月30日21時30分許，行經臺南市○○街前，因駕駛人
    在道路收費停車處所停車經催繳不依規定繳費之違規情事，
    經警舉發，嗣由交通部公路總局高雄區○○○○道路交通管
    理處罰條例第56條第2 項規定，對異議人裁處罰鍰300 元等
    情，除據異議意旨陳明如上，並有裁決書在卷可稽，堪信為
    真。又異議意旨雖以異議人因故未及收受逕行舉發通知單為
    由，聲請撤銷本件裁決，惟查：
  (一)本件「在道路收費停車處所停車經催繳不依規定繳費」交通
    違規之逕行舉發通知單（俗稱紅單）於99年7 月9 日送達至
    異議人位在高雄縣永安鄉○○街26號之戶籍地，因無本人、
    同居人或受僱人收受，乃寄存於高雄永安郵局一節，業據異
    議意旨陳明如上，復有臺南市政府交通處99年10月11日南交
    處管字第09917529290 號函在卷可查，揆諸前開說明，應以
    寄存日期視為收受送達日期，發生送達之效力，原舉發機關
    依前開法定程序，將舉發通知單寄存於送達地之郵政機關，
    依行政程序法第74條第2 項規定，即生送達之效力，原不因
    異議人實際上有無收受而有異，況異議人之戶籍地址確設於
    上開戶籍地址，客觀上即發生以該址為社會生活法律關係之
    中心，苟如前述本件異議人果有因未能實際收受舉發通知單
    而發生不利益之結果，自應歸責於異議人本身，就本件通知
    單已經發生合法送達效力之事實尚不生影響。
  (二)又異議人雖於99年8 月4 日向監理單位登錄高雄縣岡山鎮○
    ○路89號作為其寄送通訊地址，然異議人所有上開自用一般
    小客車之車主地址及汽車駕駛執照登記地址於送達時亦均登
    記在前揭戶籍地址，有本院依職權查調之車號查詢汽車車籍
    及證號查詢汽車駕駛人等監理資料附卷可稽，是異議人於遷
    居後、監理單位完成寄存送達前既未依道路交通管理處罰條
    例第16條第1 項第1 款之規定前往公路監理機關申報車籍變
    更地址，亦未申請增列通信地址，顯見舉發機關縱經相當探
    查，仍難以查知異議人實際居住何處，而此亦屬可歸責於異
    議人之事由，故其因此所生之不利益，自應由其自行承擔，
    則舉發機關依異議人戶籍地址所為上開送達程序，及原處分
    機關所為之前開裁罰，自均屬於法有據。
四、綜上所述，本件異議人所有上開自用一般小客車於前揭時地
    確經駕駛人駕駛而有上述違規情事，經原舉發機關逕行舉發
    並合法送達於異議人，原處分機關以異議人逾期不繳納而裁
    處罰鍰300 元，於法自屬有據，茲異議人以原處分為不當而
    聲明異議，請求本院撤銷原處分，為無理由，應予駁回。
五、據上論斷，應依道路交通管理處罰條例第87條第2 項、道路
    交通案件處理辦法第19條，裁定如主文。
中    華    民    國    99    年    11    月    16    日
                  交通法庭    法  官  王品惠
以上正本證明與原本無異。
如不服本裁定，應於送達後5日內，向本院提出抗告狀。
中    華    民    國    99    年    11    月    16    日
                              書記官  李文廣

司法院資訊處製作；財團法人民間司法改革基金會備份。
